福建金門地方法院交通事件裁定　　　　　　　　　　　　九十三年度交聲字第六號
　　移
　　異　議　人　　　甲○○
　　即受處分人
右列受處分人因違反道路交通管理處罰條例案件，對於金門縣公路監理所民國九十三
年六月三十日所為之處分（原處分案號：金監裁字第裁三六｜Ｔ00000000號
、第三六｜Ｔ00000000號），聲明異議，本院裁定如左：
    主  文
原處分關於甲○○駕車行經有燈光號誌管制之交岔路口闖紅燈部分所為之處分撤銷。
甲○○右開部分不罰。
其餘異議駁回。
    理  由
一、按法院受理交通事件，準用刑事訴訟法之規定，道路交通管理處罰條例第八十九
    前段定有明文；次按刑事訴訟法第一百五十四條第二項、第三百零一條第一項分
    別明定犯罪事實應依證據認定之，無證據不得認定犯罪事實，又不能證明被告犯
    罪者，法院應諭知無罪之判決，再認定犯罪事實所憑之證據，雖不以直接證據為
    限，間接證據亦包括在內，然而無論直接或間接證據，其為訴訟上之證明，須於
    通常一般之人均不致有所懷疑，而得確信其為真實之程度者，始得據為有罪之認
    定，倘其證明尚未達到此一程度，而有合理之懷疑存在以致事實審法院無從取得
    有罪之確信時，即應由法院為諭知被告無罪之判決（最高法院七十六年台上字第
    四九八六號刑事判例意旨參照），亦即刑事訴訟法上法院認定事實之最重要原則
    「認定被告有罪，就該有罪事實不能有任何之合理懷疑存在」，於法院審理行為
    人違反道路交通管理處罰條例案件時亦有其適用，易言之，法院於審理行為人違
    反道路交通管理處罰條例案件，當踐行完畢調查證據之程序後，為事實之認定時
    ，如就原處分機關所認定之行為人違規之事實仍有合理之訴訟上懷疑，而無法百
    分之百確信行為人確有該當於道路交通管理處罰條例各該處罰條文之構成要件事
    實時，即應依訴訟上之「待證事實倘有懷疑，則從被告之利益作解釋」之證據法
    則，作對受處分人有利之認定。
二、本件異議人即受處分人甲○○於民國（下同）九十三年四月二十九日十八時五十
    分許，騎乘車號ＰＺＹ｜三二三號重型機車，沿金門縣伯玉路由榜林圓環往金城
    方向行駛，當行駛至「盈成修車廠」前之有燈光號誌管制之交岔路口時，違規於
    該路段闖紅燈，而為金門縣警察局保安警察隊員警王華榮所查獲，並以受處分人
    有違反道路交通管理處罰條例第五十三條「汽車駕駛人，行經有燈光號誌管制之
    交岔路口闖紅燈」、同法第十四條第一項第二款「行車執照未隨身攜帶」、同法
    第二十五條第一項第三款「駕駛車輛未隨身攜帶駕照」等規定之行為，掣發金門
    縣警察局舉發違反道路交通管理事件通知單（金警交字第Ｔ00000000、
    Ｔ00000000號），並載明應到案日期均為九十三年五月十七日前，同時
    將該舉發通知單交受處分人簽收，惟受處分人拒簽收，警員遂將受處分人拒絕簽
    章事由記明在該舉發通知單上「收受通知聯者簽章」處，而視為已收受該通知單
    。受處分人於應到案日期後之九十三年五月十八日向金門縣警察局提出申訴，經
    原處分機關函請舉發機關調查結果，仍認受處分人有上開違規行為，乃依道路交
    通管理處罰條例第五十三條第一項、同法第二十五條第一項第三款等規定裁處受
    處分人罰鍰二千一百元，並依同條例第六十三條第一項第三款（漏引第三款）之
    規定記違規點數三點（單號：Ｔ00000000號）及同法第十四條第一項第
    二款規定裁處受處分人罰鍰三百元（單號：Ｔ00000000號）。
三、受處分人聲明異議意旨略以：
　　（一）、緣九十三年四月二十九日十八時五十分許，受處分人騎乘車號ＰＺＹ｜
　　　　　　三二三號重型機車，金門縣伯玉路由榜林圓環往金城方向行駛，行經「
　　　　　　盈成修車廠」前方之交岔路口時，遭金門縣警察局員警王華榮攔下並開
　　　　　　出罰單，受處分人固不否認有未攜帶行照、駕照之事實，但自認為沒有
　　　　　　任何闖紅燈之情事，且該員警一人在與受處分人順向右側路邊攔停，另
　　　　　　一人在右側空地之警車旁邊，並無法直接目視路口處。
　　（二）、執勤員警於掣發通知單後將受處分人騎乘之機車車牌拆下並代為保管，
　　　　　　此行為亦經金門縣警察局金警交字第○九三○○○七四六三號函認為違
　　　　　　反該局相關規定，並核予值勤員警適當處分，故值勤員警對本職熟悉之
　　　　　　法令認知有誤，在無積極具體事證下，光靠不熟悉法令之值勤員警自由
　　　　　　心證來認定受處分人違法，係屬重大瑕疵。
四、經查：
（一）、按「本條例之罰鍰基準、舉發、罰鍰繳納、向處罰機關陳述意見或裁決之處
        理程序、易處吊扣汽車牌照或駕駛執照基準及繳納機構等事項之處理細則，
        由交通部會同內政部訂之。」道路交通管理處罰條例第九十二條第三項規定
        之；又按「本細則依道路交通管理處罰條例第九十二條第三項規定訂之。」
        、「處理違反道路交通管理事件之程序及統一裁罰基準依本細則之規定辦理
        。」、「行為人有本條例之情形者，應填製舉發違反道路交通管理事件通知
        單，並於被通知人欄予以勾記，其通知聯依下列規定辦理：一、當場舉發者
        ，應填記駕駛人或行為人姓名、性別、出生年月日、地址、種類。被查獲之
        駕駛人或行為人為受處人時，應將該通知單填記後交付該行為人簽名或蓋章
        收受之；拒絕簽章者，並記明其事由，視為已收受」，違反道路交通管理事
        件統一裁罰基準及處理細則第一條、第二條及第十一條第一項第一款均分別
        明文定之，可知行為人若有違反道路交通管理處罰條例之行為，經查獲被當
        場舉發、又拒絕簽章收受該舉發違反道路交通管理事件通知單時，倘經舉發
        員警記明其事由，則視為其已收受該通知單，亦即該通知單即已合法送達至
        行為人且發生效力；查本件舉發違反道路交通管理事件通知單上，於「收受
        通知聯者簽章」處，均未見受處分人之簽章，且亦均經值勤員警載明「當場
        告知拒簽（收）」，此有上開二張通知單影本在卷可稽，亦為證人即掣單員
        警王華榮及受處分人所不否認，自堪信其為真實，是依上說明，該舉發通知
        單上經掣單員警王華榮載明受處分人拒絕簽收之字樣後，視為受處分人已經
        收受該通知單，而已為合法通知。
（二）、首就員警所站立之執勤位置以觀，經本院當庭諭知隔離訊問兩位值勤員警，
        其中證人即員警李維凱於本院調查時結證稱：當時值勤位置在金合利製造廠
        前面，從值勤位置可以清楚地看到機場過來之車輛，至於山外往金城方向之
        車輛，必須要站到對向才看得到，至於為何在該側值勤卻未到對向值勤，是
        因為到對向無法適時攔截違規之車輛。（見本院九十三年八月十八日訊問筆
        錄）已自承在其值勤位置並無法直接目視自山外往金城方向之車輛是否有闖
        紅燈之事實，而另一證人即員警王華榮到本院調查時結亦證稱：當時值勤時
        ，我（即證人王華榮）站在受處分人逆向車道，而李維凱站在順向車道（見
        本院同日訊問筆錄）。兩相比較，兩位值勤員警就值勤時之位置之證述已有
        出入。
（三）、復就是否有直接目視受處分人闖紅燈之事實，質之證人李維凱結證稱：當時
        我有站出去外面，有看到山外過來的車子是紅燈，而且我們為了避免爭議，
        是在看到機場那邊是綠燈，山外那邊是紅燈才攔的。而佐之另一證人王華榮
        之證稱：我有看到異議人闖紅燈，是我看到的。（均見前開筆錄）可見渠等
        雖強調有直接目視之事實，但就何人看到乙節，其證述內容亦有所扞格。
（四）、輔以證人李維凱既自稱「有站出去外面，有看到山外過來的車子是紅燈」，
        卻又稱「我沒有看到異議人從何方向過來，但我有問他，他說從金城聯過來
        」，此對照證人王華榮證稱「我有問他從何方向來，他說他從金城聯方向過
        來的，我之所以這樣問，是因為要確定他從那個方向過來」，益見證人等既
        均堅稱有親眼目視受處分人闖紅燈之事實，倘其所言非虛，則何以無法確定
        受處分人自何方向前來？其間之矛盾益明。
（五）、是依據證人即警員李維凱及王華榮所述，渠等並未親見受處分人確有闖紅燈
        之行為，而僅以受處分人車行方向、位置做判斷，即認定受處分人有闖越紅
        燈之違規行為。再依卷內照片觀之，以證人等所在位置距離系爭交岔路路口
        尚有數十公尺，且適逢彎道區域，故以證人等所在之位置、方向觀察，自不
        能排除證人李維凱及王華榮受有視覺障礙而誤認受處分人違規之可能性。是
        本件揆諸前揭員警李維凱、王華榮及受處分人之陳述，及附圖一紙、現場照
        片二幀觀之，員警王華榮、李維凱並未親眼目睹受處分人闖越紅燈之違規事
        實，且以員警等所在之位置、方向觀察，亦不能排除員警等係誤認受處分人
        違規之可能性，相較之下應以受處分人所述較為可採。此外，復查無其他積
        極證據足以證明受處分人有原處分機關所認定之前開違規行為，故依前揭訴
        訟上之「待證事實倘有懷疑，則從被告之利益作解釋」之證據法則，自應作
        對受處分人有利之認定，認其所為上開辯解為屬可採。
五、綜上所述，原處分機關所認定受處分人有前開闖越紅燈之違規事實，尚與事實不
    符，原處分機關不察，遽對受處分人為前開裁決，即難認為允當，應認受處分人
    此部分之異議為有理由，而由本院將原處分關於受處分人「駕車行經有燈光號誌
    管制之交岔路口闖紅燈」之部分撤銷，改諭知此部分受處分人不罰，以資適法。
    至原處分中單號Ｔ00000000號有關「駕駛車輛未隨身攜帶駕駛執照者」
    及單號Ｔ五○口三二六○○號有關「行車執照未隨車攜帶」之部分，均為受處分
    人所不爭執，足見本件受處分人確有未攜帶駕駛執照、行照之情事，故原處分機
    關關於此部分之裁決書，即核無不合，自應均予維持，異議人此部分之異議並無
    理由，均應駁回。
據上論斷，應依道路交通案件處理辦法第十九條、二十條前段，裁定如主文。
中　　　華　　　民　　　國    93    年    9     月    1     日
                              福建金門地方法院交通法庭
                                      　　法　官  林　慶　郎
右正本證明與原本無異
如不服本裁定應於送達後五日內向本院提出抗告狀
中      華      民      國    93    年    9     月    1     日
                                      　　書記官  陳　鴻　璋
